# 母公司收购子公司联营企业账务处理

提问人：有一天 DAY1 时间：2018-10-22 16:13:23
现在母公司A持有子公司B股权51%，A对B控股，B持有C40%股权，现在决定母公司A先从B收购C40%股权，再对C增值稀释大股东股权，至A持有C60%， 假定B在处置40%C股权时确认 500 万处置收益，合并报表的时候这部分处置收益怎么处理？

回答人：chenyiwei
子公司将其联营企业的股权转让给母公司，转让后整个合并集团在该联营企业中享有的权益和损益份额不变，这应该就是一项普通的母公司和子公司之间的逆流交易，将子公司账面上确认的处置损益和母公司账面上的长投成本对应抵销即可。

提问人：MPACC10 时间：2019-08-30 23:39:06
请教陈老师：
A公司于 2018 年 1 月 1 日新设子公司B开展拟开展需要资质的业务，注册资本 100 万，另 18 年 1 月 1 日A公司向B公司无偿拆借 900 万用于B公司开展相关业务， 2018 年B公司取得相关部门许可资质， 2018 年B公司亏损 500 万， 18 年 12 月 31 日净资产金额为-400万。 19年 1 月 1 日因A公司战略调整，A公司拟出售B公司100%股权给甲公司，B公司收购主要看重其相关资质，转让价格为 600 万（采用收益法评估，该 600 万不包括B公司应付A公司 900 万往来款），即A公司处置B公司后B公司应付A公司 900 万债务不消除，同时甲公司对B公司欠A公司 900 万往来款承担连带担保责任。 A公司 2018 年个别报表对 900 万，按照合并范围内关联方计提了 9 万减值。 18 年 12 月31 日A公司合并报表范围内该 900 万内部抵消完毕。 请教
问题1:假设处置日 19 年 1 月 1 日，B公司预计 900 万往来款预计可收回金额为 600 万，方案 1 则A公司处置B公司A公司合并报表确认的投资收益应为=600-500（按照合并报表的口径抵消 900 万往来款B公司净资产)+600万=700万，同时应收B公司合并报表账面价值为900 万（即不减值，减值已经在处置投资收益中反应） 将A公司母公司个别报表 18 年 12 月 31 日计提的 9 万元减值转回。方案 1 下母公司及合并报表应收 900 万债权未按照公允价值进行计量，尤其对于合并报表角度及合并主体出发该债权属于初始计量，相关债权我理解应按照公允价 600 万计量。
还是方案 2 确认投资收益金额为600-(-400,即B公司单体报表的净资产金额)=1000万，同时应收B公司合并报表账面价值为 600 万（预计可收回金额与账面余额的差异 300 万作为预期信用损失），将A公司母公司个别报表中的应收B公司款项补提900-600-9=291万。
或者以上处理方式均不恰当
问题 2 ：若后续A公司该笔 900 万其他应收款实际回款金额与处置日预计可收回金额 600 万不一致，问题 1 下相关处理角度下实际收回时A公司如何如何处理？即相应的分录是？ 问题 3 ：该原值未 900 万的其他应收款在合并报表中的在处置日账龄是 1 天还是 1 年，在母公司报表中的账龄应该是 1 年，合并报表口径账龄和母公司口径是否存在差异，若存在差异如何理解？ 谢谢! 谢谢！

回答人：chenyiwei
1 、处置损益=600（转让价款）+600（应收款项的可收回金额）-500（加回内部往来款后的净资产）=700万元。 2 、是。 3 、按 1 年计算。